臺灣板橋地方法院刑事判決　　　　　　 93年度訴緝字第234號
公　訴　人　臺灣板橋地方法院檢察署檢察官
被　　　告　乙○○
　　　　　　　　　　8 樓
右列被告因偽造文書等案件，經檢察官提起公訴（90年度偵字第
9922號），被告於準備程序中對被訴事實為有罪之陳述，本院合
議庭裁定由受命法官獨任行簡式審判程序，並判決如左：
    主  文
乙○○共同意圖為自己不法之所有，以詐術使人將本人之物交付
，處有期徒刑伍月，如易科罰金，以參佰元折算壹日。
    事  實
一、乙○○並無購屋之資力，亦無意願，竟為貪圖新台幣（下同
    ）20萬元之人頭費用，而同意擔任賴金良犯罪集團之人頭。
    賴金良（另案審理）於民國87年6 月間某日，得知甲○○（
    原名陳卿隆）急於出售其所有坐落台北縣中和市○○○段南
    勢角小段第124 之70、124 之39地號應有部分五分之一之土
    地，及其上門牌號碼台北縣中和市○○街19巷5 號1 樓房屋
    （即起訴書附表編號10之房地），竟夥同與之有共同犯意聯
    絡之張淑華、詹明裕（均另案審理）二人，共同意圖為自己
    不法所有之犯意聯絡，謀議藉由「假買賣真貸款」之方式，
    詐取甲○○上開房地之不動產所有權，並牟得真貸款與假買
    賣所支付部分價金間之差額。先由張淑華於87年7 月28日出
    面擔任仲介，並佯稱賴金良事業繁忙，無暇看屋，然仍由其
    先行預付3 萬元之訂金，嗣由賴金良與詹明裕佯扮買家，共
    同出面虛與甲○○洽商買賣上開不動產之相關事宜，致甲○
    ○因此陷於錯誤，由賴金良指定之代書章素珍代擬契約，雙
    方於87年8 月28日簽訂土地房屋買賣契約。約定由賴金良以
    665 萬元之價格，向甲○○購買上開不動產，除定金及簽約
    金199 萬5 千元外，所餘465 萬5 千元之尾款價金，另由賴
    金良與詹明裕共同簽發票號TH0000000 號、到期日87年10月
    13日、面額465 萬5 千元之本票乙紙，交付甲○○供擔保，
    甲○○則將上開不動產移轉過戶予賴金良所指定之人。乙○
    ○則基於賴金良等人共同詐欺之犯意聯絡，提供其本人之身
    分資料配合辦理過戶登記（原約定登記在詹明裕名下，實際
    過戶時卻登記為乙○○），並約定由賴金良自行申辦銀行貸
    款，並將核撥下來之貸款，先行償還賴金良之金主章素珍及
    張榮人200 萬元，餘額則續付甲○○尾款，預定於45日內付
    清，如有差額，以現金補足。章素珍明知該買賣契約之付款
    方式異於常情，仍基於幫助詐欺之犯意（此部分幫助詐欺之
    犯行另案審理），代理雙方擬定、簽妥上該買賣契約，幫助
    賴金良得以順利詐取甲○○上開不動產及貸得款項。雙方於
    87年9 月8 日向台北縣政府中和地政事務所申請，於同年10
    月3 日辦妥過戶登記，賴金良旋委由不知情之代書留永川持
    上開房地向台新銀行板橋分行申請抵押貸款，嗣於87年10月
    7 日，該銀行核撥貸得450 萬元，章素珍明知在償付渠等金
    主之200 萬元後，餘款應給付甲○○充作尾款，竟不通知甲
    ○○到場領款，反於當天在銀行內將200 萬元領走後，任由
    賴金良將190 萬元轉帳匯入其事先騙得案外人蔡素蘭所提供
    ，陽明銀行蘭雅分行之00000000000 帳戶內，所剩餘額則另
    以領取現金之方式提領一空，旋即避居逃匿，亦未交付20萬
    元之人頭費用予乙○○，殆甲○○按址聯絡均查無其人，始
    知受騙。
二、案經被害人甲○○訴請台灣板橋地方法院檢察署檢察官偵查
    起訴。
    理  由
一、訊據被告乙○○就右揭詐欺取財之犯罪事實，於本院審理中
    坦承不諱，核與被害人甲○○之指訴，同案被告賴金良、章
    素珍、張淑華、詹明裕供述，及證人留永川、蔡秀蘭證述之
    情節大致相符，並有土地房屋買賣契約書、擔保本票、所有
    權過戶資料，及土地、建築改良物登記謄本、票據查詢資料
    各一份在卷可稽。本案事證明確，被告乙○○詐欺取財之犯
    行洵堪認定。
二、核被告乙○○所為，係犯刑法第339 條第1 項之詐欺取財罪
    。被告乙○○與同案被告賴金良等人就上開詐欺犯行間，有
    共同之犯意聯絡，行為分擔，為共同正犯。爰審酌被告乙○
    ○犯罪之動機、目的、手段，在本案僅擔任登記名義人，介
    入之情節較淺，犯罪所生之損害，及其犯罪後坦承犯行之態
    度等一切情狀，量處如主文所示之刑。又被告犯罪後，刑法
    第41條業於90年1 月4 日修正，其第1 項前段為「犯最重本
    刑為五年以下有期徒刑以下之刑之罪，而受六月以下有期徒
    刑或拘役之宣告，因身體、教育、職業、家庭之關係或其他
    正當事由，執行顯有困難者，得以一元以上三元以下折算一
    日，易科罰金。」並於同年月10日公佈施行，於同年月12
    日生效，比較新舊法之規定，以變更後之新法對被告有利，
    依刑法第2 條第1 項前段之規定，自應適用裁判時之新法，
    而併諭知易科罰金之折算標準，以資懲儆。
三、公訴意旨另認被告乙○○之行為，尚涉有刑法第216 條、第
    210 條之行使偽造私文書罪嫌。惟被告乙○○僅係擔任日本
    件甲○○房地之登記名義人（即起訴書犯罪事實欄所載事件
    三），與起訴書中賴金良犯罪集團所涉事件一、事件二（即
    起訴書附表編號1 至9）之 犯行無涉。換言之，事件一、二
    中有行使偽造文書之犯罪與被告乙○○無關，並無犯意聯絡
    ，行為分擔。至本案手法雖屬「假買賣真貸款」之方式，但
    賴金良係以自己之名義與被害人甲○○簽定買賣契約書，並
    非無製作權人冒用他人名義虛偽製作文書，是公訴人指此「
    假買賣」為行使偽造文書，尚有誤會。此外，復查無其他積
    極證據可認被告乙○○有公訴人所指之行使偽造私文書犯行
    ，不能證明其犯罪，本應為無罪之判決，但公訴人認被告乙
    ○○此部分被訴之犯行，與前揭有罪科部分，為牽連犯，屬
    裁判上一罪，有不可分之關係，爰不另為無罪之決諭知。
據上論斷，應依刑事訴訟法第273 條之1 第1 項前段、第299 條
第1 項前段，刑法第28條、第339 條第1 項、第41條第1 項前段
、第2 條第1 項前段，罰金罰鍰提高標準條例第1 條前段、第2
條，判決如主文。
本案經檢察官王家春到庭執行職務。
中　　華　　民　　國　　94　　年　　2 　　月　　3 　　日
                          臺灣板橋地方法院刑事第二庭
                              法　官　鄭　水　銓
以上正本證明與原本無異。
如不服本判決，應於判決送達後10日內，向本院提出上訴狀。
                        　　　書記官　陳　淑　芳
中　　華　　民　　國　　94　　年　　2 　　月　　5 　　日
附錄本案論罪科刑法條全文：
刑法第339條
意圖為自己或第三人不法之所有，以詐術使人將本人或第三人之
物交付者，處五年以下有期徒刑、拘役或科或併科一千元以下罰
金。
以前項方法得財產上不法之利益或使第三人得之者，亦同。
前二項之未遂犯罰之。
